臺灣苗栗地方法院交通事件裁定　　　　　96年度交聲字第48號
原處分機關　　交通部公路總局新竹區監理所苗栗監理站
異　議　人
即受處分人　　甲○○
上列異議人即受處分人因違反道路交通管理處罰條例案件，對於
交通部公路總局新竹區監理所苗栗監理站竹監苗字第裁54-Z0000
0000 -0 號所為之處分（原舉發案號：內政部警政署國道公路警
察局92年1 月6 日公警局交字第Z00000000 號）不服，聲明異議
，本院裁定如下：
    主  文
異議駁回。
    理  由
一、按汽車行駛高速公路應依速限標誌指示。又汽車行駛於高速
    公路，而不遵管制之規定者，處汽車駕駛人新臺幣（下同）
    3 千元以上6 千元以下罰鍰；而汽車駕駛人違反道路交通管
    理處罰條例第33條規定者，除應依該條款處罰鍰外，並記違
    規點數1 點，道路交通管理處罰條例第33條第1 項、第63條
    第1項第1款分別定有明文。
二、本件異議人即受處分人甲○○於民國92年1 月6 日下午1 時
    28分許，駕駛車牌號碼L3-6709 號自用小客車，行經設有最
    高速限90公里標誌之高速公路國道3 號北上36公里處，以時
    速113 公里之行車速度（超速23公里）超速行駛，為內政部
    警政署國道公路警察局第六警察隊（下稱舉發單位）員警丙
    ○○、乙○○以雷達測速器測得超速，並發現上情，除將受
    處分人攔停外，並以其有違反前揭道路交通管理處罰條例第
    33條第1 項及第25條第1 項第3 款規定之超速、未攜帶駕駛
    執照駕車等行為，於92年1 月6 日以公警局交字第Z0000000
    0 號舉發違反道路交通管理事件通知單逕行掣單舉發，受處
    分人於舉發通知單上所載應到案日期前向原處分機關即台北
    市交通事件裁決所提出申訴，經該機關調查結果，仍認受處
    分人有前開違規行為，乃依前開道路交通管理處罰條例第33
    條第1 項、第63條第1 項第1 款（漏載第1 款），嗣該處分
    機關提起抗告，經臺灣高等法院台中分院以95年度交抗字第
    428 號裁定「原裁定及原處分均撤銷，本件移送交通部公路
    總局新竹區監理所苗栗監理站」，而該苗栗監理站仍以前開
    相同理由，於95年12月25日以交通部公路總局新竹區監理所
    苗栗監理站竹監苗字第裁54-Z00000000 -1 號裁處受處分人
    罰鍰6 千元，並記違規點數1 點。
二、本件聲明異議意旨略以：(1)國道公路警察局第六隊員警並非
    緊急勤務，其使用路肩違反高速公路行車安全及高速公路路
    肩使用原則；(2)警方使用未經經濟部標準檢驗局檢驗合格測
    速器器材為違反國家使用度量衡規定；(3)警察停在路肩取締
    車輛並未設置警告標誌，造成人車往來危險；(4)警方在彎道
    使用測速器，所測得之數據，並不正確；(5)未超過40公里為
    高速公路設計行車安全標準，因此全案應撤銷原處分。
三、經查：
（一）按高速公路及快速公路交通管制規則第9 條第2 項明文規
      定：執行任務之警備車不受不得於路肩上行駛之限制。同
      規則第12條第2 項亦規定：執行任務之警備車不受不得在
      路肩停車之規定。又警察依道路交通管理處罰條例第7 條
      之2 及內政部警政署交通違規稽查與輕微違規勸導作業注
      意事項之規定可在高速公路或快速道路上執行取締勤務，
      是本件警察在國道3 號公路路肩執行本件超速取締任務，
      尚非無據。是異議人辯稱警察並非執行緊急勤務，其使用
      路肩違法云云。不足採信。
（二）又本件警方取締時所使用之測速器，經本院向內政部警政
      署國道高速公路警察第六警察隊函查結果，當時執勤員警
      所使用之測速器即雷射測速槍，係針對單一車輛進行鎖定
      測速，測速槍上有一抬頭顯示幕，測速時以抬頭顯示幕正
      中央十字標的形之雷射光點瞄準，對準單一受測車輛進行
      測速，測得之速度及測距值，立即顯示於面板上，不受其
      他車輛干擾，目前雷射測速儀器，當時在國家標準尚未訂
      定前適用國外檢定及出廠檢定標準，本隊所使用之雷射測
      速儀器均有國外出廠之檢驗報告，並由廠商向法院申請認
      證在案等情，有該隊96年4 月20日公警六交字第09606710
      21號函及所附檢驗證明等資料1 份在卷可按，此情並經證
      人即當時取締之警員乙○○到庭證述在卷，從而，本件警
      方取締異議人所使用之雷射測速儀，固係國外所引進之儀
      器，然在我國尚未有檢定規範以前，自得在國外檢定合格
      ，並經我國法院公證相關文件後，適用國際檢驗規定。再
      按，交通警察攔停違規車輛掣單舉發違反道路交通管理處
      罰條例所列之違規事實，本質上為行政處分，係公務員基
      於職務上之公權力，依法就特定之具體事件所為之具公法
      上效果之單方面行政行為，如無形式上顯然之瑕疵可指，
      基於公務員為公法上行為具有公信力之原則，該行政行為
      當可推定為真正。異議人所稱警察以未經檢驗合格之測速
      器取締超速，屬非常態之事實，異議人且未能提出相關證
      據供調查，本院亦查無其他證據足證警察有使用未經檢驗
      合格之測速器取締超速之行為，執勤警察本其維護交通秩
      序、安全職責所為之舉發，自應受到合法、正確之推定。
      況本件取締之警察與異議人並無仇怨，是異議人所稱警察
      以未經檢驗合格之測速器取締超速，尚屬無據。
（三）再按，警備車執行任務時，臨時停車及停放地點得不受前
      2 條之限制，道路交通安全規則第113 條定有明文，執行
      任務之警備車得在路肩上行駛、停車，且應依規定裝置明
      顯標誌，亦經高速公路及快速公路交通管制規則第9 條、
      第12條明文規定，又執行下列非緊急任務時，得啟用警示
      燈，但不得任意啟用警鳴器：1 執行專案勤務、路檢及重
      點巡邏任務。4 行駛路肩或路肩停車。5 處理其他事件，
      必須啟用警示燈者，有內政部警政署92年2 月27日警署交
      字第0920029028號函釋1 份附卷足憑，依證人乙○○於本
      院調查時證稱：「我們當時依法執行取締超速勤務，車停
      在路肩會打雙黃燈」、「（車輛當時有無打警告燈？）有
      」、「（有無設警告標誌？）無，我們打警示燈。」等語
      （見本院卷第97-98 頁），本件警察以使用警車上雙黃燈
      之方式警示，核與上開法律規定相符。況且，警察執行勤
      務時以閃爍警車上之警告燈號為警示之意，此亦為一般人
      所周知之事實，是異議人辯稱警察未設警告標誌乙節，亦
      難採信。
（四）而本件警方進行取締之路段，雖有彎曲之情形，但視距可
      以看到4、5百公尺外等情，亦經證人乙○○證述明確，亦
      有上開第六警察隊函附之照片4 張在卷可稽（見本院卷第
      58頁），依照片所示，警方停車進行違規取締之處所遠方
      雖係彎道，然彎道後已呈直線路段，況測速器亦不因置於
      不同處所而異其測速功能，亦即，不論該車行駛何車道，
      以測速槍瞄準所測之車，即可測得車速，亦有上開96年4
      月20日函示可考，顯見彎道並不會影響測速儀之正確度乙
      節，是此部分仍難遽為有利於異議人之認定。
（五）按道路交通標誌標線號誌設置規則第85條規定：道路之速
      限限制由主管機關參照路線設計、道路狀況、交通量、肇
      事資料及其他因素定之。本件取締路段之合理安全速限為
      何，依上開規定，應由主管機關本於職權為妥適之規定。
      一經規定，並經設置於路旁標誌公告，即有拘束往來用路
      人之效力。異議人既行經該路段，自亦應受其效力拘束。
      是以，異議人主張未超過40公里為高速公路設計行車安全
      標準，而爭執該路段限速90公里規定之合理性，乃對交通
      標誌設置適當性之爭執，並非本案聲明異議所得審理之範
      圍，異議人自不得於本件逕行主張不受標誌之拘束。
（六）綜上所述，本件異議人之異議，尚無理由，其異議自應予
      駁回。
四、依道路交通案件處理辦法第19條裁定如主文。
據上論斷，應依道路交通案件處理辦法第20條，裁定如主文。
中　　華　　民　　國　　96　　年　　7 　　月　　20　　日
                    交通法庭    法  官  林卉聆
上列正本證明與原本無異。
如不服本裁定，應於裁定送達後5 日內向本院提出抗告狀。
                                書記官  廖鳳美
中　　華　　民　　國　　96　　年　　7 　　月　　20　　日
